臺灣高雄地方法院刑事判決
111年度易字第70號
公  訴  人  臺灣高雄地方檢察署檢察官
被      告  王榮德


選任辯護人  杜貞儀律師（法扶律師）
上列被告因詐欺案件，經檢察官提起公訴（109年度偵續字第133
號），本院判決如下：
    主  文
王榮德共同犯侵占罪，處有期徒刑壹年。緩刑參年，緩刑期間付
保護管束，應履行如附表三所示之負擔，及應接受法治教育貳場
次。
未扣案之犯罪所得新臺幣壹佰伍拾玖萬貳仟元沒收，於全部或一
部不能沒收或不宜執行沒收時，追徵其價額。
    事  實
一、王榮德、潘美玲（業經檢察官另案通緝中）於民國106年11
    月底至李宜秦位於新北市○○區○○街00號住處，向李宜秦、吳
    文考、林含笑推銷傳銷組織「龍愛量子」，潘美玲並另外向
    渠等推銷「雅格瑞」投資項目。嗣李宜秦、吳文考決定投資
    「龍愛量子」、李宜秦、林含笑決定投資「雅格瑞」後，3
    人均委由王榮德為其等處理投資事宜，李宜秦於107年1月3
    日匯款新臺幣（下同）1,311,000元至王榮德申設之中華郵
    政股份有限公司高雄順昌郵局帳號00000000000000號帳戶（
    下稱本案帳戶）內（其中1,200,000元係李宜秦欲作為「龍
    愛量子」投資之款項，111,000元是欲作為「雅格瑞」投資
    之款項），林含笑亦於同日匯款911,000元至本案帳戶（其
    中800,000元係吳文考欲為「龍愛量子」投資之款項，111,0
    00元是林含笑欲為「雅格瑞」投資之款項）。詎王榮德與潘
    美玲意圖為自己或第三人不法之所有，共同基於侵占之犯意
    聯絡，於上開款項匯入本案帳戶後，未將之使用於為李宜秦
    、吳文考、林含笑之投資事項，而由王榮德於附表一所示時
    間，接續自本案帳戶提款如附表一所示款項挪作他用，共同
    侵占之。嗣李宜秦、吳文考、林含笑發現上揭投資事項遲未
    有進展，請求王榮德返還上開款項，遭王榮德以理由拖延而
    不返還，始查悉上情。　　
二、案經李宜秦、吳文考、林含笑訴由臺灣新北地方檢察署檢察
    官呈請臺灣高等檢察署令轉臺灣高雄地方檢察署檢察官偵查
    起訴。
    理  由
壹、證據能力
　　按被告以外之人於審判外之言詞或書面陳述，除法律有規定
    者外，不得作為證據。又被告以外之人於審判外之陳述，雖
    不符合同法第159條之1至第159條之4之規定，但經當事人於
    審判程序同意做為證據，法院審酌該言詞陳述或書面陳述作
    成時之情況，認為適當者，亦得為證據，刑事訴訟法第159
    條之5第1項定有明文。查本判決所引用之被告以外之人於審
    判外之陳述，被告王榮德及辯護人明示同意有證據能力（見
    本院111年度易字第70號卷【下稱本院卷】第55-56頁），檢
    察官表示沒有意見（見本院卷第156頁），本院復審酌各該
    證據作成時之情況，尚無違法之不當之情形，且與待證事實
    具有關聯性，認以之作為證據應屬適當，揆諸前開規定，認
    前揭證據資料均有證據能力。
貳、實體部分
一、得心證之理由：
　　訊據被告固坦承有與潘美玲於106年11月間至告訴人李宜秦
    住處與告訴人3人談及本案投資事宜，告訴人李宜秦、林含
    笑分別於107年1月3日匯款1,311,000元、911,000元至本案
    帳戶，並由被告陸續將款項提領而出之事實（見臺灣新北地
    方檢察署109年度他字第607號卷【下稱他二卷】第11頁背面
    至第12頁、本院卷第180頁），惟矢口否認有何侵占犯行，
    辯稱：我不知道李宜秦、林含笑為何將款項匯入我的帳戶，
    107年1月3日潘美玲打電話跟我說他們將錢匯入，我將錢領
    出來交給潘美玲，錢被潘美玲拿走，潘美玲把錢拿給寫讓渡
    書的「龍愛量子」投資人，由我取得股權讓渡書，因為還無
    法過戶，為了便宜行事，就先轉到我名下，我代為保管，我
    沒有將投資款花掉等語（見他二卷第12頁、臺灣高雄地方檢
    察署109年度他字第3444號卷【下稱他三卷】第56頁、本院
    卷第51-52頁）。辯護人則以：被告於本案亦為投資受害人
    ，是被潘美玲欺騙，所以才依潘美玲指示將李宜秦、林含笑
    匯入之款項交給潘美玲並承接股份，被告並無將該些款項納
    為己有，不具有侵占之犯意等語為被告辯護（見本院卷第27
    1-272頁）。經查：
  ㈠106年11月底，被告與潘美玲在前揭告訴人李宜秦住處，有向
    告訴人3人介紹「龍愛量子」投資事項，潘美玲另外對告訴
    人李宜秦、林含笑介紹「雅格瑞」投資事項，告訴人李宜秦
    遂於107年1月3日匯款1,311,000元（其中1,200,000元係告
    訴人李宜秦欲作為「龍愛量子」投資之款項，111,000元是
    欲作為「雅格瑞」投資之款項）、告訴人林含笑亦於同日匯
    款911,000元（其中800,000元係告訴人吳文考欲為「龍愛量
    子」投資之款項，111,000元是告訴人林含笑欲為「雅格瑞
    」投資之款項）至被告申設之本案帳戶之事實，業據被告於
    偵查中、審理中供承在卷（見他二卷第11頁、本院卷第51、
    52頁），核與證人即告訴人李宜秦、吳文考、林含笑於偵查
    及本院審理時證述之情節大致相符（見臺灣新北地方檢察署
    108年度他字第7715號卷【下稱他一卷】第30-31頁、本院卷
    第167-170、182-186、197、198頁），並有中華郵政股份有
    限公司108年11月26日儲字0000000000號函暨存簿儲金帳戶
    基本資料及歷史交易清單在卷可佐（見他一卷第34-37頁）
    ，是認此部分事實，應堪認定。
　㈡依證人即告訴人李宜秦之妻黃秋貴於偵查時證稱：106年11月
    時王榮德來我新豐街住處安神位，當時我、吳文考跟林含笑
    都在泡茶，王榮德帶潘美玲，他們跟我們說有個投資案「北
    京龍愛量子」，問我們有無興趣，他們一直說獲利不錯，後
    來我們電話聯絡，王榮德說該投資案停止交易中，如果我們
    要投資，要先匯錢排隊，否則公司一旦開網會擠不進去，好
    幾萬人在排隊，我們詢問要如何匯錢，王榮德、潘美玲協調
    後就說要將錢匯到王榮德郵局帳戶内等語（見他一卷第28-2
    9頁），證人即告訴人李宜秦於偵查及本院審理中證稱：106
    年11月底，王榮德與潘美玲在我的住處，向我及吳文考、林
    含笑說投資「龍愛量子」可以賺很多錢，之後我決定投資，
    潘美玲就在王榮德面前叫我們把錢匯到王榮德的帳戶，王榮
    德就把帳號寫給林含笑，並跟我們說要趕快匯錢排隊，我匯
    款後有通知王榮德，裡面還有包括潘美玲說的另一個11萬多
    元的投資案等語（見他一卷第30-31頁、本院卷第162-165、
    170、174-175頁），證人即告訴人吳文考於本院審理時證稱
    ：我在李宜秦家見到王榮德跟潘美玲，王榮德說他有投資「
    龍愛量子」，可以獲利至少六、七倍，十幾倍都有，潘美玲
    說這個很難買、要排隊，要趕快匯錢，因為我相信王榮德，
    我就叫我太太林含笑去高雄時跟王榮德拿戶頭帳號，王榮德
    抄帳號給她，我很明確表態錢由王榮德保管，請他幫我把關
    ，他說他負責，我才願意投資等語（見本院卷第180-183、1
    85-186、189-190頁），證人即告訴人林含笑於本院審理時
    證稱：106年11月我們去李宜秦家，王榮德說他有投資「龍
    愛量子」，有十幾倍利潤，王榮德跟大家說相信他，他人格
    保證，保證獲利有多好。後來我到高雄王榮德家中，潘美玲
    提到另一個投資案「雅格瑞」要111,000元，說利潤有多好
    ，我就瞞著先生投資。王榮德說「龍愛量子」很多人在排隊
    ，因為獲利很高，王榮德把帳號寫給我，叫我把91萬元（即
    投資「龍愛量子」800,000元及「雅格瑞」111,000元的錢）
    一起先匯到他的帳戶，他幫我們處理、替我們排隊等語（見
    本院卷第195-198、200-202頁），告訴人3人與證人黃秋貴
    證述之內容相符：渠等均表示被告有向渠等介紹「龍愛量子
    」投資案，該投資案需先匯款才能排隊，潘美玲有另外介紹
    其他投資案（投資款為111,000元），被告隨後並提供本案
    帳戶之帳號予告訴人3人，讓告訴人3人將投資款項匯入本案
    帳戶，由被告為渠等排隊乙情，經核與被告於偵查時陳稱：
    李宜秦要投資「龍愛量子」，問潘美玲錢要匯到哪裡，潘美
    玲說我與李宜秦是三、四十年的好朋友，就匯到我的帳戶等
    語（見偵續卷第168頁）相符，堪認被告明確知悉告訴人李
    宜秦、林含笑匯入本案帳戶之款項用途係欲使用於投資「龍
    愛量子」及「雅格瑞」，應屬明確。
　㈢查被告於告訴人李宜秦、林含笑匯入上揭款項至本案帳戶後
    ，即於如附表一所示時間提領如附表一所示金額之情，有本
    案帳戶之交易明細資料可稽（見他一卷第35頁），觀之附表
    一所示被告將款項自本案帳戶提領而出之時間，可知被告於
    告訴人李宜秦、林含笑匯款當日隨即提領款項，接著陸續有
    數筆提款，至同年3月19日即將告訴人李宜秦、林含笑所匯
    款之全部金額提領殆盡。而依被告於本院自承：潘美玲私下
    跟我說如果有人匯款就領出來給她去轉讓股權，我領錢時沒
    有跟告訴人他們說這個情況等語（見本院卷第420頁），可
    知被告係於未告知且未獲得告訴人3人同意之情狀下，擅自
    將本案帳戶內之款項使用於其所陳之「讓潘美玲去轉讓股權
    」乙事，堪以認定。
　㈣茲就被告所稱「轉讓股權」乙事是否與告訴人李宜秦、吳文
    考欲投資「龍愛量子」而將款項匯至本案帳戶之目的相符，
    敘述如下：　
　⒈查被告提出其承受「龍愛量子」股權之如附表二所示之轉讓
    書，其上所載總金額共僅160萬元，核與告訴人李宜秦、林
    含笑匯款欲用以投資「龍愛量子」之金額不符（告訴人李宜
    秦之投資金額為120萬元，告訴人吳文考之投資金額為80萬
    元，共計200萬元），顯有落差。及證人即被告投資「龍愛
    量子」之上線羅珮綺於本院審理時證稱：潘美玲是我的下線
    ，潘美玲跟王榮德是合作夥伴，他們再找下線進來就會有積
    分分紅，（提示起訴書附表）當時「林益親」的金額40萬是
    大單，金額大，所以我對這個名字有印象，但我對「蔡美月
    」這個名字沒有印象。我記得曾順香、黃芳香的名字等語（
    見本院卷第347-348、378-379頁），然證人林益親雖於109
    年6月1日偵查時證稱：我有投資「龍愛量子」40萬元等語（
    見他三卷第100頁），但於110年1月26日偵查及本院審理時
    改證稱：我之前說謊，之前開庭是潘美玲有跟我講要如何講
    。我從頭到尾都沒拿到錢，我在轉讓書上簽名的時候，內容
    是空白的，我不瞭解「龍愛量子」是什麼，潘美玲只是借我
    的名字而已等語（見偵續卷第55頁、本院卷第371、372頁）
    ，則依證人林益親所述，本院無以認定被告有將40萬元交付
    予林益親，此為其一。另證人蔡美月雖於偵訊時證稱：我之
    前投資龍愛量子40萬元，沒有任何憑證，後來我沒錢要拿回
    投資款，潘美鈴說王榮德要接我的部分，我有拿回投資款40
    萬元，我沒有簽轉讓書，我會簽自己的名字，但轉讓書上不
    是我的簽名，可能有拿印章給潘美玲蓋等語（見他三卷第98
    、102頁、偵續卷第147-148頁），卻於本院審理時改證稱：
    我只有投資20萬元，有將錢拿回來，沒有簽轉讓書，沒有拿
    印章給潘美玲蓋等語（見本院卷第365、367、370頁），則
    蔡美月投資「龍愛量子」之金額究係多少錢，尚有疑問，蓋
    羅珮綺證稱對於40萬元之「大單」會特別有印象，卻對於轉
    讓書記載具有40萬元股權之蔡美月無印象，是以，本院無以
    認定蔡美月確屬「龍愛量子」會員，且亦無法認定被告確實
    有將40萬元交付予蔡美月，此為其二。證人劉文娟於109年6
    月1日偵查時證稱：我有投資「龍愛量子」，金額為轉讓書
    上所載20萬、20萬，後來有拿回現金40萬，就是轉讓書所載
    那天等語（見他三卷第99-100頁），但於110年1月26日偵查
    時改證稱：我交40萬元給潘美玲去投資，但好像沒有將投資
    款拿回來等語（見偵續卷第53-54頁），於本院審理時證稱
    ：我有投資一點錢，但想不起來是多少錢，我之後有簽轉讓
    書，但沒有拿到錢等語（見本院卷第221、223-226頁），並
    佐以轉讓人名義為劉文娟之轉讓書2份（見他二卷第15、17
    頁），日期均為107年3月19日，轉讓金額為20萬元，堪認為
    同一式，自非劉文娟於偵查時證稱之40萬元，再者，劉文娟
    嗣後證稱並無拿回投資款，是以，本院實難以認定被告有將
    任何款項交給劉文娟，此為其三。至其餘轉讓書所載之人（
    鍾美金、鍾曾順香、鍾佩辰、黃芳香），除被告提出之手寫
    轉讓書外，卷內均查無其他證據以資認定其真偽，而綜觀上
    揭證人之證述，顯見被告提出之轉讓書真實性著實存有疑義
    ，是以，本院難以認定被告是否有將款項交付予鍾美金、鍾
    曾順香、鍾佩辰、黃芳香等人，此為其四。綜上，被告是否
    有將告訴人李宜秦、吳文考欲投資「龍愛量子」之款項用於
    購買前手權利，顯屬有疑。
　⒉況且，依證人羅珮綺於本院審理中證稱：加入「龍愛量子」
    之會員可以獲得積分，積分等同於現金，不過沒有透過公司
    的網頁轉讓積分，公司不會承認，因為都是透過網路作業，
    並沒有紙本憑證，106年8月14日公司關網後，就無法進行交
    易等語（見本院卷第356-361頁），可知投資「龍愛量子」
    之權利積分轉讓應透過公司網站為之，公司並不承認私下的
    轉讓。然觀諸被告提出之如附表二所示之轉讓書（見他二卷
    第13-21頁），均為手寫之紙本資料，轉讓日期皆係於107年
    1月至3月間，是在「龍愛量子」公司網頁關網之後，轉讓程
    序不符合公司規定，甚且，受讓人之名義均為被告，並非實
    際出資之告訴人李宜秦、吳文考名義，則被告提出如附表二
    所示之「轉讓書」縱屬為真（本院係認定其真實性存有疑義
    ，詳如上述），亦難認能使告訴人李宜秦、吳文考取得「龍
    愛量子」公司權利，自難謂係為告訴人李宜秦、吳文考投資
    「龍愛量子」之目的所為，應屬至明。　　
　⒊是以，被告雖稱其係將告訴人李宜秦、吳文考欲投資「龍愛
    量子」之款項使用於「轉讓股權」乙事，然本院無法認定被
    告確實有將附表二所示之160萬元交付予附表二所示之人，
    則被告既未能清楚交代告訴人李宜秦、吳文考欲投資「龍愛
    量子」之款項200萬元流向，益徵被告已將上揭款項挪作他
    用，有易持有為所有而侵占入己之行為無訛，堪信被告擅自
    挪用上揭款項之際，主觀上已有不法所有意圖甚明，該當侵
    占罪之構成要件。
　㈤告訴人李宜秦、林含笑欲投資「雅格瑞」，而將款項匯入被
    告持有之本案帳戶部分：　
　⒈告訴人李宜秦、林含笑欲用以投資「雅格瑞」而均匯款111,0
    00元至本案帳戶，業經本院敘述如上，被告雖於偵查時陳稱
    ：潘美玲說李宜秦及吳文考有匯錢到我戶頭，我去刷本子確
    定有，隔天潘美玲就跟我說叫我先領222,000元給潘美玲，
    我是在高雄的郵局領然後在我家交給潘美玲，潘美玲跟我說
    這筆錢會分別投資雅格瑞及FN的投資案等語（見他二卷第11
    -12頁），然遍查全卷資料，尚難認定潘美玲已為告訴人李
    宜秦、林含笑購得「雅格瑞」投資案，且參以本案帳戶之交
    易明細（見他一卷第35頁，即附表一所示提領明細），可知
    被告於告訴人李宜秦、林含笑匯款「當日」即有提領款項之
    事實，而綜觀提領紀錄，並未見到被告所述之於其「刷本子
    確定有（錢）」的「隔天」提領「222,000元」之情形，故
    認被告上揭所述不實，應屬至明。
　⒉是以，被告既未能說明告訴人李宜秦、林含笑欲投資「雅格
    瑞」款項之流向，足見被告業將上揭款項挪作他用，有易持
    有為所有而侵占入己之行為無訛，被告無適法原因，擅自挪
    用上揭款項之際，主觀上已有不法所有意圖甚明，該當侵占
    罪之構成要件。　　　　　　
  ㈥公訴意旨雖認被告明知「龍愛量子」已於106年7月間遭查封
    ，竟為確保潘美鈴借用林益親名義投資「龍愛量子」之40萬
    元，及鍾美金等人投資「龍愛量子」如附表二所示之投資款
    能順利解套，與潘美玲共同基於詐欺取財之犯意，於起訴書
    所載時間、地點向告訴人3人佯稱：其投資「龍愛量子」獲
    利良好，投資報酬10幾倍，半年即可回本，投資10萬多元，
    已淨賺100多萬元等語，致告訴人3人陷於錯誤而匯款如起訴
    書所載金額至本案帳戶，認被告所犯係刑法第339條第1項之
    詐欺取財犯行等語。然查，依證人羅珮綺於本院審理時證稱
    ：我有投資「龍愛量子」，潘美玲是我的下線，潘美玲跟王
    榮德是合作夥伴，如有會員要加入，就給我們現金買點數，
    我們就透過網路平台向公司報單，公司會給我們點數，公司
    在106年8月14日時無預警關網，關網後就不能報單，當時公
    司對外以公文說明是會員太多，網路平台需要升級，群組裡
    有傳公文的公告，因為之前網路升級過好多次，我們不知道
    出事了就一直等，直到約2年後才知道「龍愛量子」被中國
    認定為違法傳銷，那時才知道之前是公司幹部在安撫會員，
    我個人的損失很大，傷害非常深等語（見本院卷第335-336
    、338-339、344、347-348、350-352、362-363頁），則依
    其證述內容，堪認被告有與潘美玲一起投資「龍愛量子」，
    106年8月14日「龍愛量子」之投資平台雖然關網，但因當時
    群組內有公司公告關網之原因係因網路升級，直至約2年後
    會員們才確認「龍愛量子」出事等情，是以，依罪疑唯輕原
    則，難認被告於106年11月底向告訴人3人推銷介紹「龍愛量
    子」投資案時已然知悉公司被查封，是故，本院僅認定於告
    訴人李宜秦、吳文考將欲投資「龍愛量子」之款項匯入本案
    帳戶後，被告有將款項挪作他用，而屬侵占之犯行，於此說
    明。
　㈦綜上所述，本案事證明確，被告及辯護人所辯，均屬卸責之
    詞，不足採信。被告上開侵占犯行，洵堪認定，應依法論科
    。
二、論罪科刑：
　㈠被告行為後，108年12月25日總統華總一義字第10800140641
    號令雖修正公布刑法第335條之條文，但此次修正係將罰金
    數額折算為新臺幣，調整換算後予以明定，未涉及實體刑之
    加重減輕，是此部分尚無新舊法比較問題，先予敘明。
　㈡論罪：
　⒈核被告所為，係犯刑法第335條第1項之普通侵占罪。公訴意
    旨認為被告係犯刑法第339條第1項之詐欺取財罪，容有誤會
    ，惟起訴之基本事實同一，且本院審理中，已告知被告可能
    另涉犯刑法第335條第1項之侵占罪（見本院卷第424頁），
    無礙檢察官及被告於訴訟上攻擊、防禦權之充分行使，爰依
    刑事訴訟法第300條之規定，變更起訴法條。
　⒉告訴人李宜秦、林含笑於107年1月3日將款項匯入本案帳戶後
    ，被告於附表一所示時間先後將附表一所示款項領取挪作他
    用，係基於單一之決意，利用同一機會，於密切接近之時地
    實施，各舉動間之獨立性極為薄弱，依一般社會健全觀念，
    難以強行分開，在刑法評價上，以視為數個舉動之接續施行
    ，合為包括之一行為予以評價。被告以一行為侵害告訴人3
    人之財產法益，為想像競合犯，從同一重之侵占罪處斷。
　⒊侵占罪之持有關係為特定關係之一種，如具身分關係之持有
    人與不具身分關係之非持有人共同侵占他人之物，依刑法第
    31條第1項均應論以刑法第335條第1項之罪，故受委託持有
    告訴人李宜秦、林含笑匯入本案帳戶之投資款項之被告，與
    不具持有關係之潘美玲共同犯侵占罪，就此部分侵占犯行同
    有犯意聯絡及行為分擔，仍應論以共同正犯。
　⒋起訴書固僅就被告與潘美玲共同將告訴人李宜秦、林含笑匯
    入本案帳戶欲投資「龍愛量子」之金額提領後交付他人之事
    實提起公訴，然被告與潘美玲同有侵占告訴人李宜秦、林含
    笑於同日匯入本案帳戶之欲投資「雅格瑞」之款項，業已認
    定如前，被告所涉此部分侵占事實（此部分事實有經起訴書
    記載），與其餘經本院認定之侵占事實，有事實上一罪關係
    ，並均經本院認定有罪，應為起訴效力所及，本院復提示相
    關卷證給予被告表示意見之機會，即得併予審理，於此敘明
    。
　㈢爰以行為人之責任為基礎，審酌被告非無謀生能力，明知係
    屬告訴人3人之投資款項，卻擅自挪作他用，告訴人3人因而
    受有損失，顯然欠缺尊重他人財產權之觀念，實值非難。並
    衡以被告始終否認犯行之犯後態度，惟於本院審理中已另與
    告訴人3人於渠等民事案件之上訴審理中調解成立（有臺灣
    高等法院111年度上移調字第697號調解筆錄可稽，見本院卷
    第427-429頁）之損失彌補情形。兼衡被告之前科素行（有
    臺灣高等法院被告前案紀錄表可憑），暨其自陳國中一年級
    之智識程度，目前從事金紙買賣，每月收入約2萬元之經濟
    狀況，小孩成年無須扶養之生活狀況（見本院卷第424頁）
    等一切情狀，量處如主文所示之刑。
　㈣被告未曾因故意犯罪受有期徒刑以上刑之宣告，有臺灣高等
    法院被告前案紀錄表可參，其因一時失慮而犯本案，嗣於本
    院審理中已與告訴人3人調解成立（業已敘述如上），堪認
    其尚有悔悟之心，諒被告歷此偵、審程序及刑之宣告後，應
    知警惕而無再犯之虞，爰依刑法第74條第1項第1款之規定，
    予以宣告緩刑3年，以啟自新。另為督促被告確實履行調解
    筆錄所載分期給付條件，併依刑法第74條第2項第3款之規定
    ，命被告應依附表二所示（即前揭調解筆錄第一項所載）事
    項履行負擔。又為使被告能於本案從中深切記取教訓，培養
    正確法治觀念，爰依刑法第74條第2項第8款之規定，命被告
    應接受法治教育課程2場次，緩刑期間並依刑法第93條第1項
    第2款規定付保護管束。又被告如有違反所定負擔，未依約
    定履行賠償且情節重大者，告訴人3人得依刑法第75條之1第
    1項第4款之規定，聲請檢察官為撤銷緩刑宣告之聲請，併予
    敘明。
三、沒收部分：
　㈠按犯罪所得，屬於犯罪行為人者，沒收之；前2項之沒收，於
    全部或一部不能沒收或不宜執行沒收時，追徵其價額；犯罪
    所得已實際合法發還被害人者，不予宣告沒收或追徵；宣告
    前2條之沒收或追徵，有過苛之虞者，得不宣告或酌減之，
    刑法第38條之1第1項前段、第3項、第5項、第38條之2第2項
    分別定有明文。
　㈡本案被告與潘美玲共同侵占告訴人3人匯入本案帳戶內之款項
    共計2,222,000元，業已敘述如上，被告雖稱其係將全部款
    項提領出交給潘美玲等語，然因潘美玲現尚通緝中，本院難
    以確認被告所稱內容之真偽，而依卷內證據所示，上揭金額
    均係匯入被告持有之本案帳戶，且被告亦自承附表一所示各
    次提領行為均係由其為之，則被告事實上對上揭金額具有持
    有關係，且均將之挪作他用，故本院認上揭金額均為被告之
    犯罪所得，先予敘明。次查，被告與告訴人3人調解之條件
    為被告應分別給付告訴人3人共630,000元（計算式：告訴人
    李宜秦360,000元+告訴人吳文考240,000元+告訴人林含笑30
    ,000元），此部分犯罪所得倘再諭知沒收追徵，將使被告面
    臨重複追償之不利益，若被告未依約履行，告訴人3人可持
    該調解筆錄為執行名義，向法院聲請對被告名下之財產為強
    制執行，是該調解筆錄已足以保障告訴人3人並達澈底剝奪
    犯罪所得之修法目的，是本院認倘仍對被告宣告沒收此部分
    犯罪所得，有過苛之虞，亦無助於告訴人權益之保護，爰依
    刑法第38條之2第2項規定，不予宣告沒收。至其餘犯罪所得
    1,592,000元部分（計算式：2,222,000－630,000＝1,592,000
    )，雖亦未扣案，然被告並未賠償告訴人3人，仍應依刑法第
    38條之1第1項、第3項規定諭知沒收，並於全部或一部不能
    沒收或不宜執行沒收時，追徵其價額。　　
據上論斷，應依刑事訴訟法第299條第1項前段，判決如主文。
本案經檢察官范家振提起公訴，檢察官郭麗娟到庭執行職務。　
中　　華　　民　　國　　111 　年　　10　　月　　6 　　日
                  刑事第十庭  審判長法  官  曾鈴媖
　　　　　　　　　
　　　　　　　　　                  法  官  吳俞玲
　　　　　　　　　
　　　　　　　　　                  法　官  蔣文萱
以上正本證明與原本無異。
如不服本判決應於收受判決後20日內向本院提出上訴書狀，並應
敘述具體理由。其未敘述上訴理由者，應於上訴期間屆滿後20日
內向本院補提理由書(均須按他造當事人之人數附繕本)「切勿逕
送上級法院」。
中　　華　　民　　國　　111 　年　　10　　月　　6 　　日
                                    書記官  廖佳玲　　
    
附表一：
編號 提領帳戶 提領時間 提領金額   1 中華郵政股份有限公司高雄順昌郵局帳號00000000000000號帳戶 107年1月3日15時7分 750,000元   2  107年1月9日11時55分 200,000元   3  107年1月11日9時22分 10,000元   4  107年1月23日13時4分 2,000元   5  107年2月9日13時36分 670,000元   6  107年3月15日14時28分 300,000元   7  107年3月15日14時33分 150,000元   8  107年3月16日14時27分 25,000元   9  107年3月19日14時9分 400,000元 合計 2,507,000元（將告訴人3人匯入金額共2,222,000元領取殆盡）   
　　　　　　　　　　　　　　　　
附表二：（即起訴書附表）
編號 投資人 投資金額 轉讓日期 1 鍾美金 40萬元 107.3.1 2 鍾曾順香 4萬元 107.3.19 3 劉文娟 20萬元 107.3.19 4 林益親 40萬元 107.3.25 5 鍾佩辰 4萬元 不詳 6 黃芳香 12萬元 107.3.1 7 蔡美月 20萬元 107.2.25   20萬元 107.1.18 

附表三：
緩刑條件（臺灣高等法院111年度上移調字第697號調解筆錄） 王榮德應給付林含笑3萬元、吳文考24萬元、李宜秦36萬元。於111年8月24日前給付林含笑1萬元、吳文考5萬元、李宜秦5萬元；於111年12月1日前給付林含笑1萬元、吳文考9萬元、李宜秦15萬元；於112年2月1日前給付林含笑1萬元、吳文考10萬元、李宜秦16萬元。如一期不按時履行，視為全部到期。 

附錄本案論罪科刑法條：
《中華民國刑法第335條第1項》　　
意圖為自己或第三人不法之所有，而侵占自己持有他人之物者，
處五年以下有期徒刑、拘役或科或併科三萬元以下罰金。